臺灣高等法院刑事判決　　　　　　　　　96年度軍上字第28號
上　訴　人
即　被　告　甲○○
選任辯護人　楊仁聲律師
上列上訴人，因強盜案件，不服國防部高等軍事法院95年度上更
一字第13號，中華民國96年4月19日判決，提起上訴，本院判決
如下：
    主  文
上訴駁回。
    理  由
一、本件原判決認被告所為，係犯刑法第328條第1項之強盜罪，
    變更軍事檢察官之起訴法條 (刑法第329條)，論被告以強盜
    罪，量處有期徒刑伍年陸月在案。
二、上訴意旨略以：(一)原判決事實記載被搶皮包內有NOKIA廠牌
    7260型手機一支、零錢包 (詳細金額不詳)、金戒子二個及
    鑽石項鍊一條、香奈兒廠牌黑色手錶一只。惟被害人報案時
    陳稱皮包內有現金26,000元、手機、居留證、金戒子一只價
    值3,000多元；於檢察官偵訊時改稱皮包內有NOKIA廠牌7260
    型行動電話一支、零錢包 (數量不詳)、二個金戒子及1條30
    幾分的鑽石項鍊、1支香奈兒黑色手錶。被害人所述顯有事
    後誇大之嫌，原判決遽採之，且未於理由中說明，即有判決
    適用法則不當及不載理由之違法。(二)依被害人於軍事檢察官
    偵查時所述，被害人表示「當時還是可以抗拒」、「當時仍
    可以抗拒」。雖被害人於原審證述，被告叫我不要叫，不然
    要殺我，我一直不肯放手，跟他以皮包拉來拉去。顯見被害
    人對於被告之行為已為抗拒，惟並未因此更遭受被告施加不
    利加害等行為，被告僅利用雙方拉扯之際，將被害人推倒不
    及抗拒時取得皮包，原判決認被害人係不能抗拒，顯與事實
    不符，而對被告有利之陳述不予採納，亦屬判決違背法令。
    (三)依陸海空軍刑法第76條第1項第9款規定：現役軍人犯刑法
    搶奪強盜及海盜罪章之罪者，除本法另有規定外，依各該規
    定處罰。惟查陸海空軍刑法並無另有規定，自仍應依刑法規
    定處罰。既非依陸海空軍刑法實體處罰，即非軍事審判法第
    1條第1項所謂「陸海空軍刑法或其特別法之罪」。自非刑事
    訴訟法第1條第2項規定之「犯軍法應受軍事審判」，故被告
    所為仍應依刑事訴訟法第1條第1項規定，由普通法院依刑事
    訴訟法所定程序追訴、處罰。本件由軍事法院審判，係「管
    轄錯誤」，原判決就辯護人此項辯護意旨不予採納，而未經
    記載於判決書內，當然違背法令等語。
三、查：(一)依警察刑案偵查卷宗所附贓物認領保管單所載，被害
    人領回新台幣25,400元及NOKIA7260黑色手機一支，足以佐
    證被害人所述，並非全然無據，且被告並不否認搶走被害人
    皮包一個，該皮包為被害人隨身攜帶使用之物，包內置放何
    物，自以被害人較為清楚，原判決採信被害人所述，尚難指
    有何違背法令之處。(二)被害人於被告強拉其勾在右手臂之皮
    包時，固有抗拒並與被告發生拉扯等行為。惟被告自承被害
    人當時是不甘願東西被搶，所以才會伸手要將東西搶回，但
    被我推開；其於原審審理時供稱略以：「我臨時起貪念要搶
    奪她的財務，...，後來我就將她載往基隆市○○路槓子寮
    產業道路偏僻處，後經她發覺有異並加以質疑，我就煞車順
    勢迴轉，她就跳下車往山下跑，我就停下機車追上去，追上
    她後，我就手拉她的皮包，因為她皮包勾在手上一直不肯放
    手，我就拉著她走，走了幾步路後，我告訴她如果再不放手
    ，我就要拿刀子刺她，但她還是不放手，我就趁她轉過身時
    ，她欲再以左手加強保護其皮包而與我面對面時，順勢將她
    推倒，她皮包才脫手被我拿走。」 (見原審法院96年2月14
    日審判筆錄)。依被告此項供述，其係將被害人推倒拿走其
    所有皮包，被告顯係對被害人施以強暴，而其於行搶之際要
    被害人放手，否則要拿刀子刺她，自係施以脅迫，被害人被
    推倒已無從反抗，被告所為顯係強盜行為，辯護人辯稱僅係
    恐嚇取財或搶奪，與事實不符，殊無可採。(三)陸海空軍刑法
    第76條第1項第9款規定，現役軍人犯刑法搶奪強盜及海盜罪
    章之罪者，除本法另有規定外，依各該規定處罰。陸海空軍
    刑法並無其他另有規定處罰強盜犯行，則現役軍人犯強盜罪
    ，自應依刑法強盜罪章有關規定處罰。陸海空軍刑法雖未就
    強盜罪另為規定，惟前揭76條第1項規定適用刑法相關規定
    ，現役軍人犯強盜罪，自屬觸犯陸海空軍刑法，依軍事審判
    法第1條規定，自應由軍事法院依法審判，本件並無管轄錯
    誤問題，辯護人此項辯護顯有誤會，雖原判決未就此部分為
    說明，惟此為法理之當然，原無待另為說明其有管轄權，附
    此指明。
四、綜上所述，原判決並無違背法令之處，本件上訴為無理由，
    應予駁回。
據上論斷，應依軍事審判法第179條、刑事訴訟法第396條第1項
，判決如主文。
中　　華　　民　　國　　96　　年　　5　　月　　30　　日
　　　　　　　　　刑事第十二庭  審判長法　官  蔡永昌
　　　　　　　　　　　　　　　　　    法　官  王梅英
　　　　　　　 　 　　　　　　　　　　法　官  陳榮和
以上正本證明與原本無異。
不得再上訴。
                                      書記官  劉麗芬
中　　華　　民　　國　　96　　年　　6　　月   　1　　日
